【裁判字號】    97,抗,1200
【裁判日期】    970905
【裁判案由】    假扣押
【裁判全文】
臺灣高等法院民事裁定                  97年度抗字第1200號
抗  告  人  乙○○
代  理  人  簡良夙律師
上列抗告人因與相對人甲○○間假扣押事件，對於中華民國97年
5月13日臺灣桃園地方法院97年度裁全字第2469號裁定，提起抗
告，本院裁定如下：
    主  文
抗告駁回。
抗告訴訟費用由抗告人負擔。
    理  由
一、相對人於原法院聲請意旨略以：抗告人自民國（下同）96年
    6月起負欠其家庭生活費用等債務新臺幣（下同）1,000萬元
    ，迄未清償，茲聞其有隱匿財產之情事，願供擔保聲請對抗
    告人之財產為假扣押等語。原法院爰命相對人以90萬元為抗
    告人供擔保後，得對於抗告人之財產在1,000萬元之範圍內
    ，予以假扣押。
二、抗告意旨略以：相對人主張抗告人自96年6月起負欠家庭生
    活費用1,000萬元，並未提出任何證據釋明，且抗告人確已
    提供足夠之生活費用予相對人及兩造之女鄭君禾，計有美金
    、加幣匯款、代繳信用卡費、保險費、燃料稅等，早已超過
    300萬元。又相對人就本件假扣押之請求原因未予說明，即
    抗告人如何負欠相對人之生活費用，且為何相對人未曾有過
    催告行為，另關於其數額之計算基礎，亦無釋明，原裁定率
    爾准許，顯為違背法令。此外，抗告人係於94年迄95年6月
    間為投資所需將個人存放於新加坡聯名帳戶內之存款轉至大
    陸上海，此皆為相對人所知悉，與相對人主張抗告人積欠生
    活費用無關，並非脫產行為。況相對人於96年8月間將上開
    聯名帳戶內之日圓存款提領一空，並將兩造於加拿大購買之
    房地出售，所得價款亦未清償，抗告人如有積欠相對人生活
    費用，相對人大可從上開款項中抵扣。另抗告人雖於96年底
    確有處分股票，惟係因當時股票市場處於多頭行情，有獲利
    空間，況由股票轉為現金，抗告人之財產並無減損，無礙於
    將來生活費之給予，因此本件相對人聲請假扣押顯無任何理
    由云云。
三、按債權人就金錢請求或得易為金錢請求之請求，欲保全強制
    執行者，得聲請假扣押；假扣押非有日後不能強制執行或甚
    難執行之虞者，不得為之；請求及假扣押之原因應釋明之；
    前項釋明如有不足，而債權人陳明願供擔保或法院認為適當
    者，法院得定相當之擔保，命供擔保後為假扣押；又債權人
    之請求係基於家庭生活費用、扶養費、贍養費、夫妻剩餘財
    產差額分配者，前項法院所命供擔保之金額不得高於請求金
    額之十分之一，民事訴訟法第522條第1項、第523條第1項、
    第526條第1項、第2項、第4項定有明文。所謂日後有不能強
    制執行或甚難執行之虞，例如債務人浪費財產、增加負擔或
    就其財產為不利益之處分，將成為無資力之狀態，或將移往
    遠地、逃匿無蹤、隱匿財產，是債權人就假扣押之原因有釋
    明之義務，即須提出可使法院信其主張為真實之證據，必待
    釋明有所不足，而債權人陳明願供擔保或法院認為適當者，
    法院始得定相當之擔保，命供擔保後為假扣押。
四、經查，相對人聲請本件假扣押，業據其提出戶籍謄本、帳戶
    總表及明細、出售股票照片影本（見原法院卷第3至第35頁
    ），以釋明假扣押之請求及原因。又家庭生活費用，除法律
    或契約另有約定外，由夫妻各依其經濟能力、家事勞動或其
    他情事分擔之，民法第1003條1定有明文。兩造既為夫妻，
    亦育有一女，並衍生家庭生活費用之爭執，非無可能，故可
    認相對人於假扣押之請求已為釋明，至於抗告人辯稱已給付
    足夠之家庭生活費用云云，為實體上之爭執，乃屬應待本案
    解決之問題，非本件假扣押程序所得審究；又，抗告人於96
    年底出脫手中持股，堪認確有隱匿財產之可能，造成有日後
    不能強制執行或甚難執行之虞，是相對人已就假扣押之原因
    為相當釋明，縱其釋明仍有不足，因相對人陳明願供擔保，
    自得補釋明之不足。從而，原裁定依第526條第4項規定命相
    對人以90萬元供擔保後，得對抗告人之財產在1,000萬元範
    圍內予以假扣押，核無不合。抗告意旨指摘原裁定不當，求
    予廢棄，為無理由，應予駁回。
五、據上論結，本件抗告為無理由，爰裁定如主文。
中    華    民    國    97    年    9     月    5     日
                  民事第十五庭
                      審判長法  官  林恩山
                            法  官  黃國忠
                            法  官  郭松濤
正本係照原本作成。
本裁定除以適用法規顯有錯誤為理由，並經本院之許可外，不得
再抗告。如提起再抗告，應於收受送達後10日內委任律師為代理
人向本院提出再抗告狀，並繳納再抗告費新臺幣1,000元整。
中    華    民    國    97    年    9     月    8     日
                            書記官  方素珍


司法院資訊處製作；財團法人民間司法改革基金會備份。
